【裁判字號】    97,交聲,2828
【裁判日期】    971028
【裁判案由】    聲明異議
【裁判全文】
臺灣臺中地方法院交通事件裁定          97年度交聲字第2828號
原處分機關  交通部公路總局臺中區監理所豐原監理站
異議人即    甲○○
受處分人
上列異議人即受處分人因違反道路交通管理處罰條例案件，對於
交通部公路總局台中區監理所豐原監理站民國97年10月7日所為
之裁決（豐監稽違字第裁63-HD0000000號違反道路交通管理事件
裁決書），聲明異議，本院裁定如下：
    主    文
原處分關於吊扣汽車駕駛執照（聯結車職業駕駛執照）拾貳個月
部分撤銷。
甲○○汽車駕駛人，駕駛汽車經測試檢定酒精濃度超過規定標準
，吊扣小型車普通駕駛執照壹年。
    理    由
一、原處分機關略以：異議人即受處分人甲○○（下稱受處分人
    ）駕駛車牌號碼2V-4618號自用一般小客車，於民國97年9月
    21日18時23分許，在台中縣龍井鄉○○路○段109巷口處，因
    酒後駕車，經酒精測試器測得呼氣值0﹒37MG/L之違規，為
    台中縣警察局烏日分局以中縣警交字第HD0000000號舉發違
    反道路交通管理事件通知單舉發，受處分人係違反道路交通
    管理處罰條例第35條第1項第1款規定，該站遂於97年10月7
    日以豐監稽違字第裁63-HD0000000號裁決書，裁處罰鍰新台
    幣一萬九千五百元，並吊扣汽車駕駛執照12個月，施以道安
    講習，受處分人於97年10月7日收受裁決書，同時遞狀異議
    。按汽車駕駛人因違反道路交通管理處罰條例第35條規定受
    吊扣駕駛執照處分，如無當時駕駛車種之駕駛執照，仍應吊
    扣其持有其他車種之駕駛執照，主要係考量其違規行為對道
    路交通秩序之維持及道路交通安全已生較大影響，基於一人
    一照之原則，故吊扣其持有之駕駛執照，以限制其繼續駕車
    行駛道路之權利，係屬駕駛行為之限制，非因其駕駛車類不
    同而有所差異云云。
二、受處分人聲明異議意旨略以：受處分人對於上開違規事實及
    裁處罰鍰之處分並無意見，惟道路交通管理處罰條例第68條
    業已修正施行，其駕駛自小客車違規被吊扣職業聯結車駕照
    部分為裁罰不當，且違反行政程序法第7條，故請求撤銷原
    處分關於吊扣職業聯結車駕照一年部分，爰聲明異議等語。
三、按汽車駕駛人，飲用酒類或其他類似物後其吐氣所含酒精濃
    度超過每公升0.25毫克或血液中酒精濃度超過百分之0.05以
    上者，不得駕車；又汽車駕駛人，駕駛汽車經測試檢定酒精
    濃度超過規定標準者，處新台幣一萬五千元以上六萬元以下
    罰鍰，並當場移置保管該汽車及吊扣其駕駛執照一年，雖為
    道路交通安全規則第114條第2款及道路交通管理處罰條例第
    35 條第1項第1款所明定。惟查:
(一)、道路交通管理處罰條例第68條業於94年12月14日公布修正，
    並自95年3月1日施行。修正前該條係規定「汽車駕駛人，因
    違反本條例及道路交通安全規則之規定，受吊扣或吊銷駕駛
    執照處分時，吊扣或吊銷其持有各級車類之駕駛執照」，而
    修正後道該條則規定「汽車駕駛人，因違反本條例及道路交
    通安全規則之規定，受吊銷駕駛執照處分時，吊銷其持有各
    級車類之駕駛執照」，其修正理由乃因舊法將違法或違規駕
    駛人所持有之各級車類之駕駛執照一併吊扣或吊銷，失之苛
    酷，影響人民工作及生活甚鉅，故修正後道路交通管理處罰
    條例第68條限縮適用範圍，僅規定受吊銷駕駛執照處分時，
    始吊銷其持有之各級車類之駕駛執照，亦即受吊扣駕駛執照
    處分時，不再吊扣其持有各級車類之駕駛執照。
(二)、本件違規行為係發生於97年9月21日，應依修正後道路交通
    管理處罰條例第68條之規定裁處，修正後道路交通管理處罰
    條例第68條既將吊扣之情形排除，依上揭說明，駕駛人受吊
    扣駕駛執照處分時，不再吊扣其持有各級車類之駕駛執照，
    原處分機關於作成吊扣駕駛執照處分時，自應就受處分人所
    應吊扣之駕駛執照種類予以限定，始符合依法行政原則，不
    能因汽車駕駛人取得高一級車類之駕駛資格者，應換發駕駛
    執照，並准其駕駛較低級車類之車輛，且於實務上僅逐級核
    給汽車駕駛執照一張，致持有較高級車類之駕駛執照者，因
    駕駛較低級車類違規，須吊扣較低級車類之駕駛執照時，產
    生技術層面之困難，而逕行吊扣其持有之較高級車類之駕駛
    執照，而置相關法令於不顧，甚或逾越比例原則，侵害人民
    之工作權。
(三)、本件受處分人持有職業聯結車駕駛執照，於97年9月21日18
    時23分許，駕駛車牌號碼2V-4618號自用小客車，在台中縣
    龍井鄉○○路○段109巷口處，因酒後駕車，經酒精測試器測
    得呼氣值0﹒37MG/L之違規，為台中縣警察局烏日分局以中
    縣警交字第HD0000000號舉發違反道路交通管理事件通知單
    舉發，受處分人係違反道路交通管理處罰條例第35條第1項
    第1款之規定等情，為原處分機關及受處分人所不爭執，並
    有台中縣警察局97年9月21日填製之中縣警交字第HD0000000
    號舉發違反道路交通管理事件通知單影本在卷可稽，依上揭
    說明，受處分人應受之處分應為限制其駕駛普通小型車之權
    利，即吊扣其普通小型車普通駕駛執照。原處分機關所持理
    由，於上揭道路交通管理處罰條例第68條修正後，已失所依
    據。
四、綜上所述，本件原處分機關未審酌受處分人係持有職業聯結
    車駕駛執照，而駕駛自用一般小客車違規，且道路交通管理
    處罰條例第68條規定業己修正如前所述，逕為裁處吊扣「駕
    駛執照十二個月」，將包括受處分人持有各級駕駛執照十二
    個月之駕車行路資格及權利均予剝奪，與上揭修正意旨有違
    ，難認允當，本件聲明異議為有理由，應由本院將原處分關
    於吊扣「駕駛執照十二個月」部分之裁罰撤銷，並就該撤銷
    部分改諭知如主文第二項所示之處分。至原處分機關另裁處
    受處分人罰鍰及施以道安講習部分，聲明異議意旨並未指摘
    及此，本院無由審酌，併此敘明。
據上論斷，應依道路交通管理處罰條例第87條第2項，道路交通
案件處理辦法第20條，裁定如主文。
中    華    民    國    97    年    10    月    28    日
                  交通法庭    法  官  郭德進
上正本證明與原本無異。
如不服本裁定應於送達後五日內向本院提出抗告狀。
                              書記官  陳惠玲
中    華    民    國    97    年    10    月    28    日


司法院資訊處製作；財團法人民間司法改革基金會備份。
